臺灣彰化地方法院刑事判決
110年度訴字第878號
公  訴  人  臺灣彰化地方檢察署檢察官  
被      告  姚勝豐


選任辯護人  廖國竣律師
            王思穎律師
被      告  許明桂


            許閔雄


            偕彥智

                    住臺中市○○區○○里○○路000巷00號0樓之0
            陳品銓


            許琮富


            李品宏


            張祐誠


            白宗翰

                    住彰化縣○○市○○里○○路0段00巷00弄0號
            丁亦哲


            張祐維


            梁勝凱



            梁峻誌



上列被告等因妨害秩序等案件，經檢察官提起公訴（109年度偵
字第4685、5755號），本院判決如下：
    主  文
姚勝豐共同犯意圖供行使之用而攜帶兇器在公眾得出入之場所聚
集三人以上施強暴首謀罪，處有期徒刑柒月。緩刑貳年，緩刑期
間付保護管束，並應依執行檢察官之命令，向指定之政府機關、
政府機構、行政法人、社區或其他符合公益目的之機構或團體，
提供陸拾小時之義務勞務，及接受法治教育貳場次。
許明桂共同犯意圖供行使之用而攜帶兇器在公眾得出入之場所聚
集三人以上施強暴首謀及下手實施罪，處有期徒刑柒月。緩刑貳
年，緩刑期間付保護管束，並應依執行檢察官之命令，向指定之
政府機關、政府機構、行政法人、社區或其他符合公益目的之機
構或團體，提供陸拾小時之義務勞務，及接受法治教育貳場次。
偕彥智、張祐誠共同犯意圖供行使之用而攜帶兇器在公眾得出入
之場所聚集三人以上施強暴下手實施罪，各處有期徒刑陸月，如
易科罰金，均以新臺幣壹仟元折算壹日。均緩刑貳年，緩刑期間
均付保護管束，並均應依執行檢察官之命令，向指定之政府機關
、政府機構、行政法人、社區或其他符合公益目的之機構或團體
，提供肆拾小時之義務勞務，及接受法治教育貳場次。
許閔雄、陳品銓、許琮富、李品宏、白宗翰、丁亦哲、張祐維、
梁勝凱、梁峻誌共同犯意圖供行使之用而攜帶兇器在公眾得出入
之場所聚集三人以上施強暴在場助勢罪，各處有期徒刑貳月，如
易科罰金，以新臺幣壹仟元折算壹日。均緩刑貳年。
    犯罪事實
一、姚勝豐、許明桂係夫妻，渠等與李宗陽均為經營水晶鹽燈直
    播販賣之業者，而蔡鵡餘、蔡瑋隆原為姚勝豐之員工，蔡鵡
    餘對姚勝豐尚有欠款未清償。然之後蔡鵡餘、蔡瑋隆反而前
    去協助李宗陽從事直播生意，因此引起姚勝豐之不滿。姚勝
    豐遂與許明桂共同基於在公眾得出入之場所聚集三人以上施
    強暴首謀之犯意聯絡，出於首謀糾集許閔雄、偕彥智、陳品
    銓、許琮富、李品宏、張祐誠、白宗翰、丁亦哲、張祐維、
    梁勝凱、梁峻誌等人，於民國109年4月26日23時許，在位於
    彰化縣秀水鄉彰水路上之「鵝媽媽」餐廳會合後，眾人乘坐
    車牌號碼000-0000號、BER-0295號、ARY-1077號、ABY-8227
    號、8051-PT號自用小客車，於同日23時24分許，抵達李宗
    陽所經營、位在彰化縣○○鎮○○路0段000號之公眾得出入之場
    所「李家好彩頭」直播商場，進入李宗陽上開營業中之商場
    ，姚勝豐先是質問在場之蔡鵡餘、蔡瑋隆為何背叛他，許明
    桂並與偕彥智、張祐誠共同基於在公眾得出入之場所聚集三
    人以上施強暴下手實施之犯意聯絡，許閔雄、陳品銓、許琮
    富、李品宏、白宗翰、丁亦哲、張祐維、梁勝凱、梁峻誌等
    人則共同基於在公眾得出入之場所聚集三人以上施強暴在場
    助勢之犯意聯絡，由許明桂當場打蔡瑋隆2巴掌，偕彥智、
    張祐誠則持棍棒或徒手毆打李宗陽、李宗陽之弟李恆佑、蔡
    瑋隆等人，並破壞現場晶洞木座等物品，許閔雄、陳品銓、
    許琮富、李品宏、白宗翰、丁亦哲、張祐維、梁勝凱、梁峻
    誌等人，則均在場助長聲勢。嗣因商場員工報警後，姚勝豐
    等人即於同日23時32分許乘車離去，李宗陽因此受有左第11
    肋骨閉鎖性骨折、左後胸壁挫傷、頭部外傷併臉部擦傷、唇
    部擦傷、左手及右膝挫傷等傷害；李恆佑則受有左肘脫臼併
    左側尺骨鷹嘴突粉碎性骨折、左上肢挫傷瘀腫、頭皮鈍傷、
    雙下肢多處擦挫傷等傷害；蔡瑋隆受有頭部外傷併臉部擦傷
    、左眼瞼及眼周圍區域鈍傷等傷害（傷害、毀損部分均經撤
    回告訴，本院不另為不受理之諭知，詳後述）。
二、案經李宗陽、李恆佑、蔡瑋隆訴由彰化縣警察局和美分局報
    告臺灣彰化地方檢察署檢察官偵查起訴。
    理  由
一、本判決所引用被告以外之人於審判外之言詞或書面陳述，而
    不符合刑事訴訟法第159條之1至第159條之4之規定者，檢察
    官、被告姚勝豐、許明桂、許閔雄、偕彥智、陳品銓、許琮
    富、李品宏、張祐誠、白宗翰、丁亦哲、張祐維、梁勝凱、
    梁峻誌及辯護人均已明示同意作為證據（本院卷第440至443
    頁），本院審酌各該證據製作時之情況，並無違法不當之情
    事，以之作為證據應屬適當，依刑事訴訟法第159條之5第1
    項之規定，認具有證據能力。
二、上揭犯罪事實，業據被告姚勝豐、許明桂、許閔雄、偕彥智
    、陳品銓、許琮富、李品宏、張祐誠、白宗翰、丁亦哲、張
    祐維、梁勝凱、梁峻誌坦承不諱，且經證人即告訴人李宗陽
    、李恆佑、蔡瑋隆於警詢及偵查中、證人蔡鵡餘、林暻樺、
    黃奕恩、楊華澂於警詢時證述明確，並有監視影像擷取照片
    、車牌號碼000-0000號、BER-0295號、ARY-1077號、ABY-82
    27號、8051-PT號自用小客車之車輛詳細資料報表、告訴人
    李宗陽、蔡瑋隆、李恆佑之秀傳醫療社團法人秀傳紀念醫院
    診斷證明書、李家好彩頭商行之場所照片、監視錄影照片、
    彰化縣警察局和美分局111年1月24日函送之職務報告及監視
    器影像擷圖、本院111年3月10日電話洽辦公務紀錄單、「李
    家好彩頭」工廠google街景相片及地圖在卷可稽(他字卷第4
    7至93頁、偵4685號卷二第265至267頁、偵5755號卷二第33
    、47頁、第221至225頁、本院卷第365至405頁、第515至520
    頁），足認上開被告之自白與事實相符，堪可採信。本件事
    證明確，被告等人犯行均堪以認定，應依法論科。
三、按共犯在學理上，有「任意共犯」與「必要共犯」之分，前
    者指一般原得由一人單獨完成犯罪而由二人以上共同實施之
    情形，當然有刑法總則共犯規定之適用；後者係指須有二人
    以上之參與實施始能成立之犯罪而言。且「必要共犯」依犯
    罪之性質，尚可分為「聚合犯」與「對向犯」，其二人以上
    朝同一目標共同參與犯罪之實施者，謂之「聚合犯」，因其
    本質上即屬共同正犯，故如法律依其首謀、下手實施或在場
    助勢等參與犯罪程度之不同，而異其刑罰之規定時，各參與
    不同程度犯罪行為者之間，即不能適用刑法總則共犯之規定
    ，其餘參與相同程度犯罪行為者之間，仍應適用刑法第28條
    共同正犯之規定（最高法院96年度台上字第777號判決意旨
    參照）。又刑法第150條第1項規定：「在公共場所或公眾得
    出入之場所聚集三人以上，施強暴脅迫者，在場助勢之人，
    處1年以下有期徒刑、拘役或10萬元以下罰金；首謀及下手
    實施者，處6月以上5年以下有期徒刑。」即係立法類型所謂
    之「聚合犯」，且法律已就其「首謀」、「下手實施」、「
    在場助勢」等參與犯罪程度之不同，而異其刑罰之規定，惟
    上開實務見解及刑法第150條第2項並無將加重條件排除在共
    同正犯之外之意，是以，刑法第150條第1項所規定之「首謀
    」、「下手實施」、「在場助勢」此三種態樣彼此間雖無成
    立共同正犯之餘地，惟如聚集三人以上在公共場所或公眾得
    出入之場所施暴時，無論是「首謀」、「下手實施」或「在
    場助勢」者中之何者攜帶兇器或其他危險物品，均可能因相
    互利用兇器或其他危險物品，造成破壞公共秩序之危險程度
    升高，均應認該當於加重條件。是核被告姚勝豐所為，係犯
    刑法第150條第2項第1款、第1項後段之意圖供行使之用而攜
    帶兇器在公眾得出入之場所聚集三人以上施強暴首謀罪；被
    告許明桂所為，係犯刑法第150條第2項第1款、第1項後段之
    意圖供行使之用而攜帶兇器在公眾得出入之場所聚集三人以
    上施強暴首謀及下手實施罪；被告偕彥智、張祐誠所為，均
    係犯刑法第150條第2項第1款、第1項後段之意圖供行使之用
    而攜帶兇器在公眾得出入之場所聚集三人以上施強暴下手實
    施罪；被告許閔雄、陳品銓、許琮富、李品宏、白宗翰、丁
    亦哲、張祐維、梁勝凱、梁峻誌所為，均係犯刑法第150條
    第2項第1款、第1項前段之意圖供行使之用而攜帶兇器在公
    眾得出入之場所聚集三人以上施強暴在場助勢罪。被告姚勝
    豐、許明桂就上開在公眾得出入之場所聚集三人以上施強暴
    首謀犯行；被告許明桂、偕彥智、張祐誠就上開在公眾得出
    入之場所聚集三人以上施強暴下手實施犯行；被告許閔雄、
    陳品銓、許琮富、李品宏、白宗翰、丁亦哲、張祐維、梁勝
    凱、梁峻誌就上開在公眾得出入之場所聚集三人以上施強暴
    在場助勢犯行，各分別有犯意聯絡及行為分擔，皆為共同正
    犯。起訴書原未具體記載各被告等人之行為態樣，逕認上開
    被告就妨害秩序犯行有犯意聯絡及行為分擔，應依共同正犯
    論處，惟公訴檢察官於準備程序已特定被告姚勝豐、許明桂
    為首謀，被告許明桂、偕彥智、張祐誠係下手實施，其餘被
    告均為在場助勢（見本院卷第434頁筆錄）；又案發當時，
    係被告許明桂出手對告訴人蔡瑋隆打2巴掌，業據被告許明
    桂坦承不諱（偵4685號卷二第95頁），並經證人即告訴人蔡
    瑋隆、證人蔡鵡餘、林暻樺、黃奕恩證述一致（偵5755號卷
    二第22、50、54、58頁），應堪認定，起訴書記載係被告姚
    勝豐當場打蔡瑋隆2巴掌，容有未洽；再按刑法第150條第2
    項第1款規定：「犯前項之罪，而有下列情形之一者，得加
    重其刑至二分之一：一、意圖供行使之用而攜帶兇器或其他
    危險物品犯之。…」屬於相對加重條件，並非絕對應加重條
    件，事實審法院應依個案具體情狀，考量當時客觀環境、犯
    罪情節及危險影響程度、被告涉案程度等事項，綜合權衡考
    量是否有加重其刑之必要性。被告姚勝豐、許明桂、許閔雄
    、偕彥智、陳品銓、許琮富、李品宏、張祐誠、白宗翰、丁
    亦哲、張祐維、梁勝凱、梁峻誌等人上開所為妨害社會秩序
    安全，固應予非難，惟無證據顯示當時在場參與人數處於可
    隨時增加之狀態，依其規模，現場發生失控之可能性應非甚
    高，且其等係在深夜時段前往上址生事，所為妨害秩序行為
    之時間不長，對社會秩序安寧之影響程度較選擇在多數民眾
    仍在外活動之時段為之或長時間持續滋擾之情形為低，考量
    上情，認被告等人所生危害結果並無嚴重波及公眾或有擴大
    現象，以刑法第150條第1項規定之法定刑予以評價應為已足
    ，爰不依刑法第150條第2項第1款之規定加重其刑，均附此
    敘明。爰以行為人之責任為基礎，審酌被告姚勝豐、許明桂
    不思理性解決問題，竟首謀糾集被告許閔雄、偕彥智、陳品
    銓、許琮富、李品宏、張祐誠、白宗翰、丁亦哲、張祐維、
    梁勝凱、梁峻誌等人前往告訴人李宗陽經營之直播商場實施
    強暴行為，所為目無法紀、妨害社會安寧秩序，實非可取，
    惟被告等人犯後已與告訴人李宗陽、李恆佑、蔡瑋隆調解成
    立，賠償告訴人等共新臺幣150萬元，有彰化縣和美鎮調解
    委員會調解書在卷足憑（本院卷第411頁），犯後態度尚佳
    ，及其等犯罪之動機、手段、參與程度、被告等人之智識程
    度、職業、家庭狀況等一切情狀，分別量處如主文所示之刑
    ，除被告姚勝豐、許明桂外，對其餘被告並均諭知易科罰金
    之折算標準。
四、又查被告姚勝豐雖曾因恐嚇案件，經本院以95年度訴字第98
    9號判決處有期徒刑10月、緩刑5年確定，被告偕彥智曾因恐
    嚇、妨害自由等案件，經本院以107年度簡字第186號判決處
    有期徒刑7月、6月及緩刑3年確定，然其2人緩刑期滿緩刑之
    宣告未經撤銷，該刑之宣告失其效力，與未曾受徒刑之宣告
    者同；被告許明桂、許閔雄、陳品銓、許琮富、李品宏、張
    祐誠、白宗翰、丁亦哲、張祐維、梁勝凱、梁峻誌則均未曾
    因故意犯罪受有期徒刑以上刑之宣告，有其等之臺灣高等法
    院被告前案紀錄表可參，被告姚勝豐、許明桂、許閔雄、偕
    彥智、陳品銓、許琮富、李品宏、張祐誠、白宗翰、丁亦哲
    、張祐維、梁勝凱、梁峻誌因一時失慮致觸犯本件刑責，事
    後已與告訴人方面達成調解，告訴代理人於本院審理時並表
    示：雙方已經達成和解，被告已經支付完畢，告訴人同意被
    告緩刑等語（本院卷第532至533頁、第536頁），本院認上
    開被告等人經此偵審程序及罪刑宣告之教訓後，當足促其等
    警惕，信無再犯之虞，被告等人上開宣告之刑，均以暫不執
    行為適當，爰依刑法第74條第1項第1款之規定，分別宣告如
    主文所示之緩刑期間，以啟自新。又為使被告姚勝豐、許明
    桂、偕彥智、張祐誠能確實知所警惕，謹記教訓，並督促其
    等能守法慎行預防再犯，爰依刑法第74條第2項第5、8款之
    規定，命被告姚勝豐、許明桂、偕彥智、張祐誠於緩刑期間
    內，依執行檢察官之命令，向指定之政府機關、政府機構、
    行政法人、社區或其他符合公益目的之機構或團體，分別提
    供如主文所示時數之義務勞務，及均應接受法治教育2場次
    ，併依同法第93條第1項第2款之規定，諭知被告姚勝豐、許
    明桂、偕彥智、張祐誠於緩刑期間付保護管束。
五、不另為不受理諭知部分：公訴意旨認被告姚勝豐、許明桂、
    許閔雄、偕彥智、陳品銓、許琮富、李品宏、張祐誠、白宗
    翰、丁亦哲、張祐維、梁勝凱、梁峻誌於上開時、地對告訴
    人李宗陽、李恆佑、蔡瑋隆傷害，及在上址破壞現場晶洞木
    座等行為，另涉犯刑法第277條第1項之傷害、同法第354條
    之毀損他人物品罪嫌。惟按告訴乃論之罪，告訴人於第一審
    辯論終結前，得撤回其告訴；告訴乃論之罪，其告訴經撤回
    者，應諭知不受理之判決，刑事訴訟法第238條第1項、第30
    3條第3款分別定有明文。本件被告姚勝豐、許明桂、許閔雄
    、偕彥智、陳品銓、許琮富、李品宏、張祐誠、白宗翰、丁
    亦哲、張祐維、梁勝凱、梁峻誌被訴傷害、毀損部分，起訴
    書認上開被告等人均涉犯刑法第277條第1項之傷害、同法第
    354條之毀損他人物品罪嫌，依同法第287、357條之規定，
    均須告訴乃論。茲因告訴人李宗陽、李恆佑、蔡瑋隆已與上
    開被告等人調解成立，並於111年1月14日具狀撤回告訴，有
    告訴人李宗陽、李恆佑、蔡瑋隆出具之刑事撤回告訴狀在卷
    可參（本院卷第413至414頁），就此部分原應為不受理之判
    決，然公訴意旨認被告姚勝豐、許明桂、許閔雄、偕彥智、
    陳品銓、許琮富、李品宏、張祐誠、白宗翰、丁亦哲、張祐
    維、梁勝凱、梁峻誌此部分犯行與上開妨害秩序犯行，有想
    像競合犯之裁判上一罪關係，爰不另為不受理之諭知。
據上論斷，應依刑事訴訟法第299條第1項前段，判決如主文。
本案經檢察官林裕斌提起公訴，檢察官黃建銘到庭執行職務。
中　　華　　民　　國　　111 　年　　3 　　月　　31　　日
                  刑事第七庭  審判長法  官  王義閔
                                    法  官  巫美蕙 
                                    法  官  王素珍
以上正本證明與原本無異。
如不服本判決應於收受判決後20日內向本院提出上訴書狀，並應
敘述具體理由。其未敘述上訴理由者，應於上訴期間屆滿後20日
內向本院補提理由書（均須按他造當事人之人數附繕本）「切勿
逕送上級法院」。
告訴人或被害人對於判決如有不服具備理由請求檢察官上訴者，
其上訴期間之計算係以檢察官收受判決正本之日期為準。
中　　華　　民　　國　　111 　年　　3 　　月　　31　　日
                                    書記官　楊筱惠
附錄本案論罪科刑法條：
中華民國刑法第150條
在公共場所或公眾得出入之場所聚集三人以上，施強暴脅迫者，
在場助勢之人，處1年以下有期徒刑、拘役或10萬元以下罰金；
首謀及下手實施者，處6月以上5年以下有期徒刑。
犯前項之罪，而有下列情形之一者，得加重其刑至二分之一：
一、意圖供行使之用而攜帶兇器或其他危險物品犯之。
二、因而致生公眾或交通往來之危險。